【裁判字號】    97,交聲,1439
【裁判日期】    971112
【裁判案由】    違反道路交通管理處罰條例聲明異議
【裁判全文】
臺灣桃園地方法院刑事交通事件裁定    97年度交聲字第1439號
                                    97年度交聲字第1441號
異  議  人  甲○○
異  議  人  丙○○
上列受處分人因違反道路交通管理處罰條例案件，對於交通部
公路總局新竹區監理所中壢監理站民國97年7 月18日所為之處分
（原處分：壢監裁字第裁53-AEW582217號、第裁53-AEW582218號
），聲明異議，本院裁定如下：
    主  文
異議駁回。
    理  由
一、聲明異議意旨略以：「按本件受處分人即異議人雖對壢監裁
    字第裁53-AEW582217號、第裁53-AEW582218號裁決均聲明異
    議，然因第裁字第53-AEW582217號裁決係對車輛所有人即異
    議人甲○○所為，第裁字第53-AEW582218號裁決係對駕駛人
    即異議人丙○○所為，上開2 裁決均係因異議人丙○○於裁
    決書所列之違規時、地駕駛車號8923-QH 號自小客車遭員警
    舉發，為此一併聲明異議，先予敘明。次按車號8923-QH 號
    自小客車為異議人甲○○所有，前於民國97年5 月5 日交由
    其子即異議人丙○○駛往臺北監理站辦理驗車，並補領遭竊
    遺失之車牌，異議人丙○○於當日19時許，於臺北監理所領
    得新發車牌後，雖試圖當場安裝，然由於車牌遭竊時，車牌
    架螺絲孔亦因扭曲，另需於鐵架上鑿孔方能安裝，於監理站
    內，因無法借得適當工具，且當時驗車、領牌以及修理等耽
    誤甚多時間，大雨一直不停，只好先以繩索等臨時吊掛。並
    行駛至中山北路六段完成家教工作。迨至同日10時30分許，
    異議人丙○○家教完畢後，正準備駕車返家，詎發現車牌搖
    搖欲墜，因恐行車途中掉落而不自知，故將車牌卸下，置放
    於車上，擬於返家途中尋得車行安裝或如夜深無法尋得，只
    得返家取得工具後再自行安裝。惟異議人丙○○甫離開家教
    班，行經臺北市○○○路○段776 巷與中山北路路口，見路
    口燈號為綠燈，乃依指示準備右轉，適因當時路口有行人逗
    留，異議人丙○○為免撞擊，故而於出彎時，行進緩慢，待
    轉入中山北路時燈號可能已轉為紅燈，未料旋即有2 名員警
    出現攔查，其中1 人並表示異議人丙○○除未掛車牌外，尚
    有違規紅燈右轉等情。然當時業距轉彎時間已相隔約2 分鐘
    之久，豈可以已轉換的燈號，作為判斷異議人丙○○違規之
    標準，員警當時既非處於號誌下或對路口全面觀察，自不可
    以嗣後之觀察作為認定依據。另異議人丙○○雖未懸掛車牌
    ，但違規處罰與否，應參以領牌後，合理懸掛之可能時間。
    蓋異議人丙○○於同日19時許方始領得車牌，當時監理站內
    已無人辦公，且異議人丙○○擔任家教處，乃住宅區，既已
    夜深，無法借得工具另行安裝，縱使欲開車至鄰近車行，亦
    未至車行前，即遭警查獲。總計異議人丙○○未懸掛車牌駕
    駛車輛之行駛時間不到10分鐘，而距領得車牌僅約2 小時。
    對於領牌後重新懸掛之合理時間，顯然不足。為此，請求鈞
    院綜合所有情況後，將上開2 處分予以撤銷云云。
二、原處分機關交通部公路總局新竹區監理所中壢監理站裁罰意
    旨略以：臺北市政府警察局天母派出所員警乙○○查獲異議
    人丙○○於97年5 月55日22時49分許，行經臺北市○○○路
    ○段時有「1.領有車牌未懸掛。2.駕駛行經有燈光號誌管制
    之交岔路口紅燈右轉」之違規行為，以北市警交字第AEW582
    218 號、第AEW582217 號舉發違反道路交通管理事件通知單
    （下稱舉發通知單）逕行舉發汽車所有人即異議人甲○○及
    駕駛人即異議人丙○○。嗣舉發機關將舉發通知單移送聯移
    送本站處理。復經本站爰依道路交通管理處罰條例第12絛，
    及對照統一裁罰基準表，就違規事實「已領有號牌而未懸掛
    」，填製壢監裁字第裁53-AEW582217號裁決書，處汽車所有
    人甲○○罰鍰新臺幣（下同）5,400 元，並牌照吊銷。另依
    道路交通管理處罰條例第53絛第2 項、第63絛第1 項第3 款
    ，及對照統一裁罰基準表，就違規事實「紅燈右轉」填製壢
    監裁字第裁53-AEW582218號裁決書，處汽車駕駛人丙○○罰
    鍰900 元整，並記違規點數3 點等情。
三、按「汽車號牌懸掛位置，除原設有固定位置外，應依下列規
    定懸掛固定：（一）汽車號牌每車2 面，應正面懸掛於車輛
    前後端之明顯適當位置。（二）曳引車號牌每車2 面，應正
    面懸掛於車輛前後端之明顯適當位置。（三）機器腳踏車及
    拖車號牌每車1 面，應正面懸掛於車輛後端之明顯適當位置
    。但汽缸總排氣量550 立方公分以上之大型重型機器腳踏車
    號牌自中華民國96年11月1 日起每車2 面，應正面懸掛於車
    輛前後端之明顯適當位置；其前方號牌並得以直式或橫式之
    懸掛或黏貼方式為之。（四）汽車及曳引車臨時號牌每車2
    面，應黏貼於車輛前後端之適當位置，機器腳踏車及拖車臨
    時號牌每車1 面，應黏貼於車輛後端之明顯適當位置。（五
    ）汽車及曳引車試車號牌每車2 面，應懸掛於車輛前後端明
    顯適當位置，機器腳踏車及拖車試車號牌每車1 面，應懸掛
    於車輛後端之明顯適當位置。汽車號牌不得變造損毀、塗抹
    或粘貼其他材料、加裝邊框或霓虹燈、裝置旋轉架、顛倒懸
    掛或以安裝其他器具之方式使不能辨認其牌號，並不得以他
    物遮蔽，如有污穢，致不能辨認其牌號時，應洗刷清楚。汽
    車號牌有裁剪或扭曲懸掛者，以損毀號牌論。」，道路交通
    安全規則第11條定有明文；次按汽車有已領有號牌而未懸掛
    或不依指定位置懸掛情形者，處汽車所有人3,600 元以上
    10,800以下罰鍰，並禁止其行駛，道路交通管理處罰條例第
    12條第1 項第7 款亦有明文。又按汽車駕駛人，行經有燈光
    號誌管制之交岔路口為紅燈右轉行為者，處600 元以上1,
    800 元以下罰鍰，並記違規點數3 點，道路交通管理處罰條
    例第53條第2 項、第63條第1 項第3 款定有明文。
四、經查：
（一）本件於案發當時舉發機關所屬舉發員警乙○○認定車號
      8923 -QH號自用小客車之汽車駕駛人於上揭時地有「1.領
      有車牌未懸掛。2.駕駛行經有燈光號誌管制之交岔路口紅
      燈右轉」之違規行為，遂以舉發通知單逕行舉發汽車所有
      人即異議人甲○○及駕駛人即異議人丙○○。嗣舉發機關
      將舉發通知單移送聯移送原處分機關處理。復經原處分機
      關爰依道路交通管理處罰條例第12絛，及對照統一裁罰基
      準表，就違規事實「已領有號牌而未懸掛」，處汽車所有
      人甲○○罰鍰5,400 元，並牌照吊銷。另依道路交通管理
      處罰條例第53絛第2 項、第63絛第1 項第3 款，及對照統
      一裁罰基準表，就違規事實「紅燈右轉」，處汽車駕駛人
      丙○○罰鍰900 元整，並記違規點數3 點等情，為異議人
      與原處分機關所不爭執，並有本件舉發通知單、裁決書各
      1 份在卷可參，是此部分之事實自堪認定。
（二）異議人丙○○雖否認有前開違規行為，並以前揭情詞置辯
      。惟查，就未懸掛車牌部分：證人即本件舉發員警乙○○
      於本院調查程序時結證稱：（異議人於97年5 月5 日22時
      30分許，是否有於臺北市○○○路○段776 巷與中山北路
      路口被你攔查？）是的，當時我本人與同事執行汽車巡邏
      的勤務，車子行經中山北路776 巷與中山北路口，在巷口
      發現有一部自小客車，我印象中是ＴＯＹＯＴＡ，那輛車
      子前後並未懸掛車牌，而且紅燈右轉，所以我就迴轉追上
      前去，到了中山北路六段美國學校那邊，將那輛違規車輛
      攔下，並請駕駛人出示相關證件，而且告知駕駛人攔查之
      事由，即違規紅燈右轉、前後車牌未依規定懸掛在正確位
      置而行駛在道路上」、「（你何時看到異議人車輛沒有懸
      掛車牌？）我和異議人車輛交會的時候，我確定異議人車
      輛應該懸掛車牌的位置上並沒有懸掛車牌，而且我確定異
      議人車輛後面的擋風玻璃上也沒有放置車牌。」、「（從
      你發現異議人的車輛紅燈右轉，直至你攔查結束，你有無
      看到異議人的車牌？）是我將異議人車輛攔下之後，異議
      人才將車牌拿出來，至於異議人從何處拿出來，我不知道
      ，但是我確定異議人的車牌並沒有放在擋風玻璃那邊」等
      語。復異議人丙○○於本院調查程序時亦自承，員警攔檢
      時，伊確實沒有將車牌掛上去等語，足見異議人丙○○於
      員警攔檢當時，確實未將車牌懸掛於車輛前後之車牌懸掛
      處無訛。至異議人丙○○辯以，伊有將車牌放置於車輛前
      方之擋風玻璃處，且伊未懸掛車牌駕駛車輛之行駛時間不
      到10分鐘，而距領得車牌僅約2 小時，對於領牌後重新懸
      掛之合理時間，顯然不足云云。然查，依道路交通安全規
      則第11條第1 項規定：「汽車號牌懸掛位置，除原設有固
      定位置外，應依下列規定懸掛固定: 一、汽車號牌每車2
      面，應正面懸掛於車輛前後端之明顯適當位置」。而核上
      揭證人所證稱，其並未見到異議人丙○○有將車牌懸掛於
      汽車擋風玻璃或其他明顯之位置等語，且縱如異議人丙○○所辯般，其有將車牌置於車輛前方之擋風玻璃，惟揆諸
      上開規定，車牌應係懸掛於車輛「前」「後」端之明顯適
      當位置，是異議人丙○○縱有將車牌置於車輛「前方」之
      擋風玻璃，亦與上開規定有違。又依交通部公路總局新竹
      區監理所中壢監理站提出之違反道路交通管理事件不服裁
      決聲明異議案件意見書表示：「依查詢公路監理系統，
      HE-2103 號車於97年5 月5 日17時9 分於臺北市監理處辦
      理遺損換牌取得新號牌8923-QH 號，與本案舉發時間22時
      49分已相距約5 時40分」等語，並附有8923-QH 號車- 汽
      車異動歷史查詢在卷可按，足見異議人丙○○被攔檢舉發
      當時，已距其辦理遺損換牌相隔5 小時40分之久，而非異
      議人丙○○所稱僅相隔約2 小時云云，再無論駕駛人係行
      駛多久方遭查獲，對未依規定懸掛車牌之車輛本不該行駛
      於道路上，異議人單僅顧及自身利益而前往家教，卻無視
      於交通規定遵守之重要性，遑論異議人丙○○又為人師表
      ，更應為學生之表率，竟仍無顧交通規定，駕駛未懸掛車
      牌之車輛行駛於道路上，實不足取。綜上，異議人丙○○
      有於上揭時、地駕駛未依規定懸掛車牌行駛於道路上等情
      ，堪已認定。
（三）就違規紅燈右轉部分：證人乙○○於本院調查程序時結證
      稱：（異議人於97年5 月5 日22時30分許，是否有於臺北
      市○○○路○段776 巷與中山北路路口被你攔查？）是的
      ，當時我本人與同事執行汽車巡邏的勤務，車子行經中山
      北路776 巷與中山北路口，在巷口發現有一部自小客車，
      我印象中是ＴＯＹＯＴＡ，那輛車子前後並未懸掛車牌，
      而且紅燈右轉，所以我就迴轉追上前去，到了中山北路六
      段美國學校那邊，將那輛違規車輛攔下，並請駕駛人出示
      相關證件，而且告知駕駛人攔查之事由，即違規紅燈右轉
      」、「（如何認定紅燈右轉？依據為何？）是我在執勤中
      ，我當場發現，異議人在右轉之前燈號已經是紅燈了，而
      且異議車輛到了那個巷子口就直接在紅燈的狀態下右轉。
      」、「（你當時是直接看到異議人闖紅燈？抑或從後照鏡
      看到？）我是直接看到異議人車輛右轉。」等語，足徵證
      人當時確有親眼目擊異議人丙○○紅燈後仍右轉之事實，
      而非待至將異議人攔停後，方判斷當時號誌係屬紅燈抑或
      綠燈等情。復參以證人乙○○於案發當時係臺北市政府警
      察局士林分局天母派出所之員警，於本件案發時地又係職
      司交通疏導勤務，且與異議人間素昧謀面又無怨懟，實無
      甘冒刑法上刑度為7 年以下有期徒刑之偽證罪責，故為編
      織不實舉發之原因及理由存在。且考量交通違規行為又多
      屬迅速、稍縱即逝及不可回復等特性，舉發機關或原處分
      機關若能提出更多之法定證據方法，例如人證、書證、物
      證等證據資料以供司法審查之交通法庭加以判斷該交通違
      規行為之存否，自屬允當，惟若因前述交通違規行為特性
      而無法提供更多相關之書證、物證時，則舉發員警於司法
      審查之訴訟程序上立於證人之地位而證述其當時親身目擊
      及見聞之交通違規行為經過，亦屬於法定證據方法之一之
      人證證述，於法亦不有違，是證人上揭目擊異議人丙○○
      違規過程之證述內容，應堪足採。至異議人上揭所辯，並
      不足採。
（三）綜上所述，本件異議人之交通違規事實事證已臻明確，已
      如前述，則原處分機關就異議人此部分違規行為依道路交
      通管理處罰條例第12條第1 項第7 款、第2 項，對異議人
      甲○○裁處罰鍰5,400 元並牌照吊銷；復依同條例第53條
      第2 項、第63條第1 項第3 款規定，對異議人丙○○裁處
      罰鍰900 元並記違規點數3 點，均無違誤。是異議人之聲
      明異議為無理由，應予駁回。
據上論斷，應依道路交通管理處罰條例第87條第2 項，道路交通
案件處理辦法第19條，裁定如主文。
中    華    民    國    97    年    11    月    12    日
                    交通法庭    法  官  華奕超
以上正本證明與原本無異。
如不服本裁定，應於送達後5 日內，向本院提出抗告狀。
                                書記官  常毓生
中    華    民    國    97    年    11    月    12    日


司法院資訊處製作；財團法人民間司法改革基金會備份。
